【裁判字號】    95,簡抗,13
【裁判日期】    950809
【裁判案由】    確認本票債權不存在
【裁判全文】
臺灣臺北地方法院民事裁定              95年度簡抗字第13號
抗  告  人    戊○
相  對  人    華崗通運股份有限公司
兼法定代理人  丁○○
相  對  人    裕益汽車股份有限公司
法定代理人    甲○○
相  對  人    乙○○
              丙○○
上列當事人間確認本票債權不存在事件，抗告人對於中華民國94
年12月27日本院臺北簡易庭第一審裁定（93年度北簡字第23433
號），提起抗告，本院裁定如下：
    主    文
抗告駁回。
抗告訴訟費用由抗告人負擔。
    理    由
一、抗告意旨略以：本件訴訟兩造間之相對人裕益汽車股份有限
    公司（下稱裕益公司）於民國94年11月21日稱已與相對人華
    崗通運股份有限公司（下稱相對人華崗公司）、丁○○、乙○○、丙○○另有協議將撤回起訴，此項訴訟主張之變更已
    與前聲明截然不同，其結果將使抗告人之權利受有損害，又
    原訴訟標的及聲明已非如前，抗告人之參加聲明即有與之迥
    異之處，抗告人眼見權利即將受損，依法提起主參加訴訟，
    並無不合。另駁回參加之裁定須依當事人之聲明始得為之，
    此觀之民事訴訟法第60條第1項規定自明，故第三人之參加
    縱使就兩造之訴訟並無法律上利益關係，苟未經當事人聲明
    駁回，法院不得依職權而為駁回參加裁定，最高法院43年度
    臺抗字第48號著有判例。原審駁回抗告人參加訴訟之裁定與
    前述判例尚有不符，為此提起抗告，並聲明廢棄原裁定等語
    。
二、按就他人間之訴訟標的全部或一部，為自己有所請求，或主
    張因其訴訟之結果，自己之權利將被侵害者，得於本訴訟繫
    屬中以其當事人兩造為共同被告，向該第一審法院起訴。前
    項情形，如本訴訟繫屬於第二審法院者，亦得於言詞辯論終
    結前，向該第二審法院起訴，民事訴訟法第54條定有明文。
    復按「就他人間之訴訟標的全部或一部為自己有所請求或主
    張因其訴訟之結果，自己之權利被侵害者，得於本訴訟繫屬
    中，以其當事人兩造為共同被告，向該第一審法院起訴，前
    項情形，如本訴訟繫屬於第二審法院者，亦得於其辯論終結
    前，向該第二審法院起訴，為民事訴訟法第五十四條所明定
    ，依此解釋，此項訴訟（即學說上稱主參加之訴）必係第三
    人以原訴訟兩造之主張俱為不當，而自行另有請求或主張，
    倘以一造之主張為適當，則為同法第五十八條所規定之訴訟
    參加，自與主參加之訴訟不同。」最高法院著有50年臺抗字
    第232號判例。查，本件相對人華崗公司、乙○○、丙○○
    、丁○○對相對人裕益汽車股份有限公司起訴請求確認本院
    93年度票字第34350號本票裁定所載面額新臺幣150萬元及自
    92年9月11日起至清償日止，按年息20%計算之利息之本票（
    下稱系爭本票），本票債權不存在。嗣因上開相對人嗣後將
    撤回訴訟，抗告人以伊對相對人華崗公司、乙○○、丙○○
    、丁○○有債權也有汽車加盟，對伊債權有損害，而先位聲
    明請求確認相對人間系爭本票債權不存在；備位聲請確認系
    爭本票債務法律關係不存在。是依其主張內容觀之，抗告人
    所為主張並非以相對人所為主張俱為不當而自行另有所請求
    ，且其聲明亦與相對人華崗公司、丁○○、乙○○、丙○○
    等之起訴聲明無異，亦難認抗告人係主張因其訴訟之結果，
    自已權利將被侵害，依上開判例意旨，與主參加訴訟之要件
    不符。又抗告人雖援引最高法院43年度臺抗字第48號判例，
    主張本件未經當事人聲明駁回，原審即不得依職權裁定駁回
    參加訴訟云云，然查，上開最高法院43年度臺抗字第48號判
    例所指係參加訴訟，其要件自與主參加訴訟要件不同。則原
    審駁回抗告人主參加訴訟，即無不當，抗告意旨指摘原裁定
    不當，求予廢棄，為無理由。
三、依民事訴訟法第436條之1第3項、第495條之1、第449條第1
    項、第95條、第78條，裁定如主文。
中    華    民    國    95    年    8     月    9     日
                  民事第二庭審判長法  官  鄭純惠
                                  法  官  汪漢卿
                                  法  官  蔡政哲
上為正本係照原本作成
如對本裁定不服，應於送達後10日內，向本院提出抗告狀─應按
對方人數提出影本。請繳納抗告費1,000 元（免附郵票）。經本
院許可後，送請最高法院審理。
中    華    民    國    95    年    8     月    9     日
                                  書記官  曾靖雯


司法院資訊處製作；財團法人民間司法改革基金會備份。
